臺灣新竹地方法院民事簡易判決
111年度竹北簡字第285號
原      告  陳威傑  

被      告  劉羅笑梅
訴訟代理人  彭巧君律師
上列當事人間請求損害賠償（交通）事件，本院於民國111年9月
26日言詞辯論終結，判決如下：
    主  文
被告應給付原告新臺幣肆拾壹萬陸仟貳佰柒拾陸元。
原告其餘之訴駁回。
訴訟費用由被告負擔百分之六十九，餘由原告負擔。
本判決第一項得假執行。
    事實及理由
一、原告起訴主張：被告於民國110年2月24日上午7時許，騎乘
    車牌號碼000-000號重型機車，自新竹縣○○市○○路000號前起
    駛，欲迴轉橫越該路段時，本應注意駕駛車輛行駛雙黃線路
    段應按照遵行的方向，不得跨越雙黃線迴轉，且依當時狀況
    並無不能注意之情形，竟疏未注意，貿然往左迴轉，適同向
    後方有原告騎乘車牌號碼000-000號重型機車駛至，見狀而
    往右偏駛閃避，惟左腳仍與被告所騎乘車輛後輪發生碰撞，
    致原告受有左外踝骨骨折之傷害（下稱系爭傷害）。原告因
    系爭傷勢支出醫療費用153,476元、看護費用73,200元，且
    於休養期間不能工作之薪資損失164,000元，及因身體傷痛
    所致非財產上損害，併請求精神慰撫金25萬，合計上開所受
    損害金額為640,676元。爰依民法侵權行為之法律關係，提
    起本件訴訟等語。並聲明：㈠被告應給付原告60萬元。
二、被告則以：原告應有超速及未注意車前狀況之過失責任，而
    交通部公路總局新竹區監理所之回覆僅係說明函，未達鑑定
    程度，應無參考之證據價值，且該函已表示「卷附佐證資料
    不足」，是被告是否有肇事因素並非無疑。原告因系爭傷害
    而住院3天，應不需專人照顧2個月，且原告亦未提出本件車
    禍事故當時之工作或薪資證明，故被告不同意原告關於看護
    費用及薪資損失之請求；至精神慰撫金之請求金額過高，被
    告之經濟狀況不佳，請予以酌減等語資為抗辯。並聲明：原
    告之訴駁回。
三、得心證之理由：
　㈠按因故意或過失，不法侵害他人之權利者，負損害賠償責任
    ；汽車、機車或其他非依軌道行駛之動力車輛，在使用中加
    損害於他人者，駕駛人應賠償因此所生之損害。但於防止損
    害之發生，已盡相當之注意者，不在此限，民法第184條第1
    項前段、第191條之2定有明文。次按在設有禁止迴車標誌或
    劃有分向限制線，禁止超車線、禁止變換車道線之路段，不
    得迴車；分向限制線，用以劃分路面成雙向車道，禁止車輛
    跨越行駛，並不得迴轉，道路交通安全規則第106條第2款、
    道路交通標誌標線號誌設置規則第165條第1項亦有明定。經
    查，原告主張被告於上揭時、地，因騎車於不得迴轉處迴車
    之過失，致其受傷之事實，業經原告提出新竹國泰綜合醫院
    診斷證明書為證（見本院111年度竹北司簡調字第71號卷【
    下稱調解卷】第17頁及本院卷第70頁），且據兩造於警詢、
    檢察官偵訊時陳述綦詳，且有道路交通事故現場圖、道路交
    通事故談話紀錄表、道路交通事故調查報告表、現場照片、
    監視器畫面截圖等件附於臺灣新竹地方檢察署110年度偵字
    第4318號偵查卷宗【下稱偵查卷】可參，被告亦因本件車禍
    事故經本院刑事庭以110年度交易字第380號刑事判決論以過
    失傷害罪，處拘役50日確定，業經本院依職權調取上開刑事
    案卷核閱無訛，並有檢察官起訴書及刑事判決書附卷為憑（
    見本院卷第62至66頁），而被告對上開刑事案亦表示不爭執
    。是被告就系爭事故之發生，顯有過失，其過失並與原告所
    受系爭傷害之結果間具有相當因果關係，揆諸上開規定，原
    告自得就其所受系爭傷害請求被告負侵權行為之損害賠償責
    任。
　㈡次按不法侵害他人之身體時，對於被害人因此喪失或減少勞
    動能力或增加生活上之需要時，應負損害賠償責任；不法侵
    害他人之身體者，被害人雖非財產上之損害，亦得請求賠償
    相當之金額，第193條第1項、第195條第1項前段分別定有明
    文。茲就原告請求賠償之項目、金額析述如下：
　⒈醫療費用部分：
　　原告主張因系爭傷害而支出醫療費用153,476元，並提出新
    竹國泰綜合醫院醫療費用證明及收據為證（見本院卷第28至
    43頁），核其金額相符，且屬必要，而被告就此請求亦表示
    同意，則原告請求被告賠償醫療費用153,476元，即屬有據
    。
　⒉看護費用部分：
　　原告主張其因系爭傷害而有專照顧2個月（61日）之必要，
    以每日1,200元計算，請求被告給付看護費用73,200元等語
    ，並提出新竹國泰綜合醫院診斷證明書為證，被告則以前揭
    情詞置辯。經查，依原告提出之110年3月27日新竹國泰綜合
    醫院診斷證明書所載，原告於110年2月24日施行開放性復位
    及骨板內固定手術，建議休養及專人照護2個月等語（見本
    院卷第70頁），而原告所受骨折損傷，衡情需有相當時日始
    可回復，是上開診斷證明書所建議2個月期間有受專人看護
    需求，應可採信；則原告應係自本件車禍發生日即施行手術
    日110年2月24日起至110年4月23日止之2個月期間，合計為5
    9日，有受專人照顧必要，即可認定。再原告主張之看護費
    用以每日1,200元計算，並未逾一般市場行情，同屬可採。
    準此，原告因系爭傷害所必要之看護費用應為70,800元（計
    算式：1,200元×59日＝70,800元），係屬增加生活上之需要
    ，原告自得請求被告賠償；至逾此範圍之請求，即屬無據。
　⒊工作收入損失：
　　原告主張系爭傷害應休養3個月，而其薪資係按每日2,000元
    計酬，以本件車禍發生前3個月每月工作分別27日、28日、2
    7日，合計82日計算工作日數，原告所受之薪資損失為164,0
    00元等語，並提出薪資單為據（見本院卷第74頁），被告則
    以前開情詞置辯。經查，依上揭原告所提新竹國泰綜合醫院
    診斷證明書，記載被告「不宜久站久走3個月」明確，而被
    告曾於本院行調解程序時自述在工地工作（見調解卷第96頁
    ），是原告應有不能工作之情形，而受有工作收入之損失。
    又原告既提出薪資單以證其薪資報酬係按日計算，且每日2,
    000元，應堪可採。惟原告每月可工作之日數，本院認為應
    以本件車禍發生前3個月之平均日數計算，即每月27日（計
    算式：(27+28+27)/3=27，小數點以下四捨五入）。據上，
    原告得向被告請求之工作收入損失應為162,000元（計算式
    ：2,000元×27日×3月=162,000元）。
　⒋精神慰撫金：
　　按慰藉金之賠償須以人格權遭遇侵害，使精神上受有痛苦為
    必要，其核給之標準固與財產上損害之計算不同，然非不可
    斟酌雙方身分、資力與加害程度，及其他各種情形核定相當
    之數額（最高法院51年台上字第223號裁判意旨參照）。查
    原告因被告之過失侵權行為而受有系爭傷害，可認原告因身
    體痛楚，必妨礙其日常生活，精神上亦受有相當程度之痛苦
    ，自無可疑，原告依上開規定請求精神慰撫金，核屬有據。
    本院審酌原告為高職畢業學歷，109年度薪資所得約20餘萬
    元，名下無財產；被告現年老無業，109年度給付總額約24,
    000元，名下有多筆不動產及投資，財產總額逾1,300萬元等
    情，為兩造所自述（見調解卷第97頁、本院卷第22頁），並
    有本院依職權調閱之稅務電子閘門財產所得調件明細表可稽
    （見調解卷第37至48頁）。爰綜合兩造之身分、地位、經濟
    狀況、原告所受傷害與所生之影響、精神上痛苦程度、被告
    之侵權行為態樣等一切情狀，認原告請求賠償非財產上之損
    害即精神慰撫金，應以3萬元為適當，逾此範圍之請求，則
    屬無據，應予駁回。
　⒌綜上，原告得請求被告賠償之金額共計為416,276元（計算式
    ：醫療費用153,476元+看護費用70,800元+工作收入損失162
    ,000元+精神慰撫金30,000元=416,276元）。
　㈢按損害之發生或擴大，被害人與有過失者，法院得減輕賠償
    金額，或免除之，民法第217條第1項定有明文。就本件事故
    發生之肇事責任，被告抗辯原告亦有超速及未注意車前狀況
    之過失責任等語，經查，原告於本件事故發生時之車速約為
    時速40公里，為原告於警詢調查筆錄所自陳（見偵查卷第9
    頁），而該路段之速限為何，曾經本院刑事庭向新竹區監理
    所函詢，覆稱：經勘查嘉興路北向車道近「六家國小」外之
    復興五街設有無附牌之速限30標誌（標有「106新竹縣」字
    樣）且併掛「交通寧靜區請依速限行駛」之服務設施指示性
    質告示牌，然嘉興路肇事路段劃屬設有速限50標誌之竹22線
    鄉道，並繪有分向限制線，故嘉興路肇事路段之行車速限究
    屬30公里或50公里不明確等語，有新竹區監理所110年9月27
    日竹監鑑字第1100231038號函可稽（見本院110年度交易字
    第380號刑事卷【下稱刑事卷】第59頁）；又新竹區監理所
    亦曾函請市區道路（鄉道）主管機關即新竹縣政府交通旅遊
    處交通規劃科釐清上開無附牌之速限30標誌是否有特定適用
    範圍或時段，經新竹縣政府表示「…六家國小通學路徑規劃
    設置之交通寧靜區，其中嘉興路範圍為自文興路進入嘉興路
    起至自強南路151巷間路段」等語，亦有新竹縣政府110年9
    月23日府交規字第1100379918號函可按（見刑事卷第75頁）
    ，故綜合上情，因本件肇事路段設有行車分向線，依道路交
    通安全規則第93年第1項第1款之規定，行車時速應不得超過
    50公里，而嘉興路北上車道過文興路一段口所設無附牌之速
    限30標誌（併掛「交通寧靜區請依速限行駛」之服務設施指
    示性質告示牌)，則經主管機關以該速限30公里之標誌係就
    國小通學路徑之交通寧靜區而設，因而認定其適用範圍僅至
    自強南路151巷止，是以，本件肇事地點非在交通寧靜區域
    內，而原告當時之車速40公里，並無超速情形。其次，參諸
    肇事路段監視器畫面截圖（見偵查卷第17、18頁），從被告
    開始準備迴轉至原告閃避不及發生碰撞，前後僅不到2秒時
    間，且被告車輛始終佔據近半個車道寬度，原告本欲往左閃
    避，因被告持續橫移，原告又再往右切，仍無可避免地擦撞
    被告車尾部分，於此情況下，應難謂原告有未注意車前狀況
    之過失可言。此外，被告復未能提出其他具體證據，以證原
    告就本件車禍之發生亦有過失，從而，被告主張原告就本件
    車禍事故之發生與有過失，應減輕被告之賠償責任，洵非有
    據，應不可採。
四、綜上所述，原告依侵權行為之法律關係，請求被告給付416,
    276元，為有理由，應予准許。逾此範圍之請求，則屬無據
    ，應予駁回。
五、本件原告勝訴部分係依民事訴訟法第427條第2項第11款規定
    ，適用簡易訴訟程序所為被告敗訴之判決，依同法第389 條
    第1項第3款規定，應依職權宣告假執行。
六、本件事證已臻明確，兩造其餘攻擊防禦方法及所提證據，經
    審酌後，認與判決之結果不生影響，爰不逐一論列，併此敘
    明。　　　　　
七、訴訟費用負擔之依據：民事訴訟法第79條。
中　　華　　民　　國　　111 　年　　10　　月　　31　　日
                  竹北簡易庭    法　官　彭淑苑
以上正本係照原本作成。
如對本判決上訴，須於判決送達後 20 日內向本院提出上訴狀。
如委任律師提起上訴者，應一併繳納上訴審裁判費。
中　　華　　民　　國　　111 　年　　10　　月　　31　　日
                                書記官  林琬茹